【裁判字號】    95,訴,5780
【裁判日期】    950711
【裁判案由】    清償借款
【裁判全文】
臺灣臺北地方法院民事判決              95年度訴字第5780號
原      告  台灣中小企業銀行股份有限公司
法定代理人  己○○
訴訟代理人  甲○○
被      告  丁○○
            乙○○
            丙○○
            戊○○  台北市○○區○○街284巷22弄18號4樓
上列當事人間請求清償借款事件，本院於中華民國九十五年六月
二十九日言詞辯論終結，判決如下：
    主    文
被告丁○○、乙○○應連帶給付原告新台幣玖拾貳萬貳仟玖佰陸
拾陸元，及如附表編號1所示之利息、違約金。
被告乙○○、丙○○、戊○○應連帶給付原告新台幣柒拾陸萬陸
仟陸佰肆拾捌元，及如附表編號2所示之利息、違約金。
被告丁○○應另給付原告新台幣柒萬陸仟玖佰玖拾玖元，及其中
如附表編號3所示本金計算之利息、違約金。
被告乙○○應另給付原告新台幣貳拾捌萬伍仟陸佰陸拾伍元，及
其中各如附表編號4、5所示本金計算之利息、違約金、遲延利息
。
訴訟費用由被告丁○○、乙○○連帶負擔百分之四十五、由被告
丁○○另負擔百分之四、由被告乙○○另負擔百分之十四、餘由
被告乙○○、丙○○、戊○○連帶負擔。
本判決第1、2、3、4項於原告分別以新台幣參拾萬捌仟元、新台
幣貳拾伍萬陸仟元、新台幣貳萬陸仟元、新台幣玖萬陸仟元供擔
保後，得假執行。
    事實及理由
一、本件依兩造所簽訂之青年創業貸款契約第十四條前段及授信
    約定書第十二條之約定，立約人對貴行（按即原告）所負之
    各宗債務，合意以台灣台北地方法院即本院為第一審管轄法
    院，是本院就本件自有管轄權；原告起訴時其法定代理人原
    為羅澤成，嗣於民國95年5月12日變更為己○○，業據其提
    出臺灣中小企業銀行股份有限公司變更登記表及經濟部函各
    1件為證，並由己○○具狀聲明承受訴訟，核與民事訴訟法
    第176條規定尚無不合；又被告均未於言詞辯論期日到場，
    核無民事訴訟法第386條所列各款情形，應依原告之聲請，
    由其一造辯論而為判決。均合先敘明。
二、原告主張：（一）被告丁○○於93年8月5日邀同被告乙○○
    為連帶保證人，與其簽訂青年創業貸款契約，向其借款新台
    幣（下同）100萬元，約定借款期間自93年8月17日起至99年
    8月17日止，寬限期自借款日起算1年，寬限期內利息依借款
    餘額按月繳付，第1次繳息日為93年9月17日，自寬限期屆滿
    ，本息分60期平均攤還，第1期本息攤還日為94年9月17日。
    借款利息按郵政儲金2年期定期儲金利率加年息1.45%機動計
    息，如未依約繳納本息，則依青年創業貸款契約第7條之約
    定，優惠利率取消並改按原貸款利率3.555%（即現郵政儲金
    2年期定期儲金利率2.105%加年息1.45%）加年息1%，即以年
    息4.555%％計算利息及遲延利息。詎借款人即被告丁○○自
    95年3月12日起即未依約繳款，屢經催討無效，依授信約定
    書第5條規定，前揭借款喪失期限利益，視為全部到期，被
    告丁○○尚欠本金92萬2,966元及如附表編號1所示之利息、
    違約金迄未為清償。被告乙○○為被告丁○○之連帶保證人
    ，依約自應就前揭借款負連帶清償之責。（二）被告乙○○
    於93年9月21日邀同被告丙○○、戊○○為連帶保證人向其
    借款100萬元，約定借款期間自93年9月21日起至98年9月21
    日止，自實際撥款日起，依年金法按月攤還本息，第1期繳
    款日為93年10月21日。借款利率按其基準利率加年利率3.87
    %機動計息。詎借款人即被告乙○○自95年1月22日起即未依
    約繳款，屢經催討無效，尚欠本金76萬6,648元及如附表編
    號2所示之利息、違約金尚未清償，依授信約定書第5條之約
    定，全部借款喪失期限利益，視為到期。被告丙○○、戊○○為被告乙○○為之連帶保證人，依法應就前揭借款負連帶
    清償之責。（三）被告丁○○另於94年1月4日向其申請得利
    晶片卡（Combo普卡，卡號：0000-0000-0000-0000）持用消
    費，因附表編號1所示之借款債務視為全部到期，依臺灣中
    小企業銀行國際信用卡約定條款第22條第2項、第21條第2項
    第8款之約定，持卡人亦已喪失期限利益，其全部債務亦均
    視為到期，又依前揭約定條款第15條之約定，持卡人如未於
    每月繳款截止日前付清當期最低應繳金額或遲誤繳款期限者
    ，應計付循環信用利息，其延滯第1個月者，當月計付逾期
    手續費100元，延滯第2個月者，當月計付逾期手續費300元
    ，延滯第3個月（含）以上者，每月計付逾期手續費600元至
    清償日止。被告丁○○之信用卡債務亦已視為到期，迄今尚
    欠7萬6,999元，及其中本金7萬5,802元部分依附表編號3所
    示計算之利息、違約金未清償。（四）被告乙○○另於93年
    9月21日向其申請得利晶片卡（Combo普卡，卡號：0000-000
    0-0000-0000）持用消費。詎自95年3月份起即陸續未依約繳
    款，迭經催討無效，依臺灣中小企業銀行國際信用卡約定條
    款第22條第2項、第21條第2項第2款之規定，持卡人已喪失
    期限利益，全部債務均視為到期，又依前揭約定條款第15條
    規定，持卡人如未於每月繳款截止日前付清當期最低應繳金
    額或遲誤繳款期限者，應計付循環信用利息，其延滯第1個
    月者，當月計付逾期手續費100元，延滯第2個月者，當月計
    付逾期手續費300元，延滯第3個月（含）以上者，每月計付
    逾期手續費600元至清償日止。被告乙○○迄今尚欠信用卡
    帳款10萬2,332元，及其中本金9萬7,294元如附表編號4所示
    計算之利息、違約金未為清償。（五）被告乙○○又於94年
    11月29日向其申請卡友樂透貸小額信用貸款，向其借款20萬
    元，約定借款期間自94年12月5日起至95年12月5日止，按月
    平均攤還，詎被告乙○○自95年1月6日起即未依約繳款，迭
    經催討無效，依約定書第8條之約定，前揭借款視為全部到
    期，又依前揭約定書第5條規定，若立約人未依約定按期繳
    款、借款到期或借款視為全部到期未立即償還時，應按年息
    15%計付遲延利息，被告乙○○迄今尚欠本金18萬3,333元及
    如附表編號5所示以15%計算之遲延利息未為清償。為此提起
    本件訴訟等語。並聲明：除假執行擔保金額外，如主文第1
    、2 、3、4項所示。
三、被告方面：被告均未提出書狀作何聲明或陳述。
四、原告主張之事實，已據其提出青年創業貸款契約1件、借據2
    件、授信約定書2件、放款利率歷史資料表1件、沖帳明細表
    2件、Combo晶片卡申請書2件、臺灣企銀信用卡約定條款2件
    、信用卡消費交易電腦檔及明細表各2件、臺灣企銀樂透貸
    信用貸款申請書、樂透貸信用貸款約定書各1件及戶籍謄本
    等件為證，核屬相符。被告均未於言詞辯論期日到場，亦未
    提出書狀作何聲明或陳述。自堪信原告主張為真實。
五、按消費借貸之借用人應於約定期限內，返還與借用物種類、
    品質、數量相同之物，未定返還期限者，借用人得隨時返還
    ，貸與人亦得定一個月以上之相當期限，催告返還。民法第
    478條定有明文。又遲延之債務，以支付金錢為標的者，債
    權人得請求依法定利率計算之遲延利息。但約定利率較高者
    ，仍從其約定利率。當事人得約定債務人不履行債務時，應
    支付違約金。同法第233條第1項、第250條第1項亦分別明定
    。又連帶保證者，乃保證人與主債務人連帶負債務履行責任
    之保證，具有連帶債務之性質。又保證債務，除契約另有訂
    定外，包含主債務之利息、違約金、損害賠償及其他從屬於
    主債務之負擔；另連帶債務之債權人，得對債務人中之一人
    或數人，同時或先後請求全部或一部之給付，民法第739條
    、第740條、第273條第1項分別定有明文。又持卡人依其與
    發卡機構所訂立之信用卡使用契約，取得使用信用卡向特約
    商店簽帳消費之資格，並對發卡機構承諾償付帳款，而發卡
    機構則負有代持卡人結帳，清償簽帳款項之義務。此種持卡
    人委託發卡機構付款之約定，具有委任契約之性質，倘持卡
    人選擇以循環信用方式繳款，就當期應償付之帳款僅繳付最
    低應繳金額，其餘應付款項由發卡機構先行墊付，持卡人則
    依約定給付循環利息者，又具有消費借貸契約之性質。經查
    ，被告丁○○就附表編號1所示之借款既自95年3月12日起、
    就附表編號3所示之信用卡消費帳款自95年5月8日起，即均
    未依約履行或繳納，依約授信約定書第5條、臺灣中小企業
    銀行國際信用卡約定條款第22條第2項、第21條第2項第8款
    之約定，被告丁○○已喪失分期攤還利益，全部債務視為到
    期。截至起訴時尚欠原告如附表編號1、3所示之借款及信用
    卡欠款之本金、利息與違約金未清償，迭經原告催討皆未獲
    置理，原告自得請求被告丁○○一次清償全部欠款。而被告
    乙○○為被告丁○○如附表編號1所示之借款債務之連帶保
    證人，依約應就被告丁○○上開借款部分負連帶清償之責。
    又被告乙○○就附表編號2所示之借款既自95年1月22日起、
    就附表編號4所示之信用卡消費款自95年3月份起、就附表編
    號5所示之小額信用貸款自95年1月6日起，亦均未依約履行
    ，依授信約定書第5條、臺灣中小企業銀行國際信用卡約定
    條款第22條第2項、第21條第2項第8款、約定書第8條之約定
    ，被告乙○○亦已喪失分期攤還利益，全部債務視為到期。
    截至起訴時尚欠原告如附表編號2、4、5所示之本金、利息
    與違約金、或遲延利息未清償，迭經原告催討亦皆未獲置理
    ，原告自得請求被告乙○○清償全部欠款。而被告丙○○、
    戊○○為被告乙○○如附表編號2所示之借款債務之連帶保
    證人，依約應就被告乙○○上開借款部分負連帶清償之責。
六、從而，原告依消費借貸及連帶保證契約請求被告丁○○、乙○○連帶給付借款92萬2,966元及如附表編號1所示之利息、
    違約金；請求被告乙○○、丙○○、戊○○連帶給付借款76
    萬6,648元及如附表編號2所示之利息、違約金；另依消費借
    貸契約請求被告丁○○給付信用卡消費款7萬6,999元及其中
    本金75,802元如附表編號3所示之利息、違約金；請求被告
    乙○○給付信用卡消費款10萬2,332元及其中本金97,924元
    如附表編號4所示之利息、違約金、小額信用貸款欠款18萬
    3,333元及如附表編號5所示之遲延利息，為有理由，均應予
    准許。
七、原告陳明願供擔保以代釋明聲請宣告假執行，核無不合，爰
    酌定相當擔保金額，准予宣告假執行。
八、訴訟費用負擔之依據：民事訴訟法第78條、第85條第1項但
    書、第2項。
中    華    民    國    95    年    7     月    11    日
                民事第一庭    法      官  張明輝
以上正本係照原本作成
如對本判決上訴，須於判決送達後20日內向本院提出上訴狀
中    華    民    國    95    年    7     月    11    日
                              法院書記官  周其祥
 附表
┌──┬─────┬──────────────┬─────────────────┐
│    │ 本    金 │  利                    息  │  違            約          金    │
│編號│          ├──────────┬───┼────────────┬────┤
│    │          │ 利  息  起  迄  日 │利  率│ 違  約  金  起  迄  日 │利  率  │
├──┼─────┼──────────┼───┼────────────┼────┤
│    │          │                    │      │ 自95年2月18日起6個月內 │0.4555% │
│ 01 │   922,966│ 95年1月18日至清償日│4.555%├────────────┼────┤
│    │          │                    │      │ 超過6個月至清償日      │ 0.911% │
├──┼─────┼──────────┼───┼────────────┼────┤
│    │          │                    │      │ 自95年2月22日起6個月內 │ 0.746% │
│ 02 │   766,648│ 95年1月22日至清償日│7.460%├────────────┼────┤
│    │          │                    │      │ 超過6個月至清償日      │ 1.492% │
├──┼─────┼──────────┼───┼────────────┴────┤
│    │          │                    │      │自95年5月8日起至95年6月7日止，計付│
│ 03 │    75,802│  95年5月8日至清償日│   17%│100元；自95年6月8日起至95年7月7日 │
│    │          │                    │      │止，計付300元；自95年7月8日起至清 │
│    │          │                    │      │償日止，按月計付600元。           │
├──┼─────┼──────────┼───┼─────────────────┤
│ 04 │    97,294│  95年5月8日至清償日│   17%│自95年5月8日起至清償日止，按月計付│
│    │          │                    │      │600元。                           │
├──┼─────┼──────────┼───┼─────────────────┤
│ 05 │   183,333│  95年1月6日至清償日│   15%│                                  │
└──┴─────┴──────────┴───┴─────────────────┘


司法院資訊處製作；財團法人民間司法改革基金會備份。
